臺灣新北地方法院板橋簡易庭小額民事判決
111年度板小字第1644號
原      告  曾秀玉  
訴訟代理人  邱敬雄  
被      告  林建廷  
上列當事人間請求侵權行為損害賠償事件，於中華民國111年9月
13日言詞辯論終結，本院判決如下︰
     主  文
被告應給付原告新臺幣貳萬壹仟零貳拾元，及自民國一一一年四
月十八日起至清償日止，按年息百分之五計算之利息。
原告其餘之訴駁回。
訴訟費用新臺幣壹仟元由被告負擔新臺幣陸佰元，餘由原告負擔
。
本判決原告勝訴部分得假執行；但被告如以新臺幣貳萬壹仟零貳
拾元為原告供擔保，免為假執行。
    事實及理由要領
一、原告起訴主張：被告前於民國110年8月31日16時47分許，駕
    駛車牌號碼0000-00號自用小客車（下稱Ａ車），行經新北市
    板橋區中正路與新月二街口時，因疑超過速限行駛時未注意
    車前狀況，且疑疏未與右側車輛保持適當安全間隔之過失，
    撞擊原告所有由訴外人邱敬雄駕駛之車牌號碼0000-00號自
    用小貨車（下稱系爭車輛），致系爭車輛受損，原告因而受
    有維修系爭車輛支出新臺幣（下同）34,977元（零件15,508
    元、工資19,469元）之損失，爰依侵權行為法律關係提起本
    訴，請求被告賠償損害等語。並聲明：被告應給付34,977元
    及自起訴狀繕本送達翌日起至清償日止，按年息5％
　　計算之利息。
二、被告則以：
　㈠系爭車輛受損係因駕駛人邱敬雄駕駛有過失所致，被告並無
    超速，本件事故發生原因，係邱敬雄自被告左側逆向超車，
    並以惡意剪車之方式跨越槽化線後，本應持續於內側車道駕
    駛，惟邱敬雄竟未使用方向燈即逕自變換至右側車道，且於
    無突發狀況下，驟然於車道上暫停，使被告根本不及注意，
    而與系爭車輛發生碰撞，被告於行駛期間並未違反交通規則
    ，新北市政府警察局道路交通事故初步分析研判表內容未就
    即此，竟認定被告疑似超速且未注意車前狀況云云，殊無可
    採。縱認被告就系爭車輛之損失有過失，原告亦與有過失。
　㈡原告請求維修費用關於工資部分明顯灌水顯不合理，而車輛
    業已超過使用年限，零件部分需予折舊等語置辯，並聲明：
    原告之訴駁回。
三、法院之判斷：
　㈠按「汽車行駛時，駕駛人應注意車前狀況及兩車並行之間隔
    ，並隨時採取必要之安全措施，不得在道路上蛇行，或以其
    他危險方式駕車。」、「汽車在同向二車道以上之道路（車
    道數計算，不含車種專用車道、機車優先道及慢車道），除
    應依標誌或標線之指示行駛外，並應遵守下列規定：...六
    、變換車道時，應讓直行車先行，並注意安全距離。」道路
    交通安全規則第94條第3項、第98條第1項第6款分別定有明
    文。
　㈡原告主張：被告於前揭時地駕駛Ａ車，因超速、未注意車前狀
    況，且未與右側車輛保持適當安全間隔之過失，致與原告所
    有由邱敬雄駕駛之系爭車輛發生碰撞，致系爭車輛受損，原
    告因而支出修復費用34,977元等情，業據其提出道路交通事
    故當事人登記聯單及初步分析研判表、估價單等件影本為證
    ，並有本院依職權向新北市政府警察局海山分局調閱之本件
    事故資料在卷佐稽。經查，被告於警詢時坦承肇事當時行車
    速率約50-60公里等噢，有A3類道路交通事故調查紀錄表附
    卷可佐。又觀之被告所提出Ａ車行車記錄器影片內容：
　　⒈影片時間00：00：45時：被告所駕駛之Ａ車行駛於中正路與
      新月一街路口中間車道，前方尚有一臺白色車輛，邱敬雄
      所駕駛之系爭車輛則行駛在左方之內側車道。
　　⒉影片時間00：00：47時：被告所駕駛之Ａ車左切入內側車道
      ，行駛於邱敬雄所駕駛之系爭車輛後方。
　　⒊影片時間00：00：48時：邱敬雄所駕駛之系爭車輛未打右
      轉方向燈，未亮剎車燈，向右偏行至內側車道及中間車道
      準備切入中間車道，並超車行駛於上開白色車輛前方。被
      告仍駕駛A車行駛於內側車道。
　　⒋影片時間00：00：49時：邱敬雄所駕駛之系爭車輛持續向
      右偏行欲進入中間車道，仍未打方向燈、未亮剎車燈，被
      告駕駛Ａ車則於內側車道加速向前行駛。
　　⒌影片時間00：00：50時：被告駕駛之Ａ車擦撞系爭車輛之左
      後方等情。
　　並有被告所提供之Ａ車行車記錄器影片檔案光碟附卷可參，
    本院亦依職權列印Ａ車行車記錄器影片畫面附卷可佐，並參
    以道路交通事故現場圖及現場照片所示，Ａ車右前側有擦痕
    ，而系爭車輛係左後側有撞擊痕跡等情，足認被告確有超速
    行駛、疏未注意車前狀況，且未與右側車輛保持適當安全間
    隔之過失侵權行為。原告主張被告應負本件車禍事故侵權行
    為損害賠償責任等語，應屬可採。
　㈢次按因故意或過失，不法侵害他人之權利者，負損害賠償責
    任；汽車、機車或其他非依軌道行駛之動力車輛，在使用中
    加損害於他人者，駕駛人應賠償因此所生之損害。又不法毀
    損他人之物者，被害人得請求賠償其物因毀損所減少之價額
    。民法第184條第1項前段、第191條之2、第196條分別定有
    明文。再依民法第196條請求賠償物被毀損所減少之價額，
    固得以修復費用為估定之標準，但以必要者為限（如修理材
    料以新品換舊品，應予折舊）。被告之過失駕駛行為，致系
    爭車輛受有損害等情，已如前述，揆諸上開規定，原告自得
    請求被告賠償因此所生之損害，查系爭車輛受損之修復費用
    為34,977元（零件15,508元、工資19,469元），有原告所提
    估價單在卷可憑，被告雖辯稱系爭車輛維修工資部分明顯灌
    水顯不合理云云，本院審酌原告所提出之估價單，系爭車輛
    係交由與兩造無利害關係之車廠估價核定維修項目及費用，
    被告亦無提出其他舉證證明該估價單有何不實之處，被告空
    言辯稱估價單工資部分費用過高，並未提出任何證據佐證之
    ，洵不足採。惟其中零件費用部分係以新品換舊品，更新零
    件之折舊價差顯非必要，自應扣除。又系爭車輛係於93年5
    月（推定15日）出廠使用，有公路監理電子閘門查詢結果在
    卷可佐，至110年8月31日受損時，已使用逾5年，本院依行
    政院所頒「固定資產耐用年數表」及「固定資產折舊率表」
    之規定，非運輸業用客車、貨車之耐用年數為5年，依定率
    遞減法每年折舊千分之三六九，其最後一年之折舊額，加歷
    年折舊累積額，總和不得超過該資產成本原額之十分之九之
    計算方法，據原告所提出之估價單所載，系爭車輛就零件修
    理費用為15,508元，其折舊所剩之殘值為十分之一即1,551
    元（元以下四捨五入，計算式詳附表），至於工資19,469元
    部分，無須折舊，被告應全額賠償，是原告得請求被告賠償
    系爭車輛之必要修復費用為21,020元（計算式：1,551元＋19
    ,469元），逾此部分之請求，即屬無據，不應准許。
　㈣至被告雖抗辯原告之使用人邱敬雄亦有未使用方向燈及暫停
    車道中央之與有過失云云，但按被害人與有過失，須被害人
    之行為助成損害之發生或擴大，就結果之發生為共同原因之
    一，行為與結果有相當因果關係，始足當之。倘被害人之行
    為與結果之發生並無相當因果關係，尚不能僅以其有過失，
    即認有過失相抵原則之適用（參照最高法院95年度台上字第
    2463號民事判決）。而邱敬雄雖未使用方向燈即任意變換車
    道，但此項所保護者為邱敬雄駕駛系爭車輛向右偏移切入中
    間車道行駛中之後車，亦即上開A車行車紀錄器影片中白色
    車輛，而非同樣行駛於內側車道之A車，而上開白色車輛因
    注意車前狀況而採取必要措施，並未與邱敬雄所駕駛之系爭
    車輛發生碰撞，故邱敬雄未使用方向並非造成本件車禍之相
    當性原因。至被告抗辯邱敬雄驟然停止於車道中央云云，然
    經本院觀諸被告提供之Ａ車行車紀錄器影片，邱敬雄所駕駛
    之系爭車輛剎車燈始終未亮起，難認被告此部分之抗屬實。
    則原告之使用人即邱敬雄未使用方向燈貿然右轉，雖有違規
    之事實，然與本件車禍造成系爭車輛車主及被告受有損害之
    結果間，自無相當因果關係，被告自亦不得藉此主張適用過
    失相抵原則，以減免其損害賠償責任。
　㈤又按遲延之債務，以支付金錢為標的者，債權人得請求依法
    定利率計算之遲延利息。給付無確定期限者，債務人於債權
    人得請求時，經其催告而未為給付，自受催告時起，負遲延
    責任。其經債權人起訴而送達訴狀，或依督促程序送達支付
    命令，或為其他相類之行為者，與催告有同一之效力。應付
    利息之債務，其利率未經約定，亦無法律可據者，週年利率
    為百分之5，民法第233條第1項、第229條第2項及第203條分
    別定有明文。本件原告請求被告給付之損害賠償，係以支付
    金錢為標的，且無確定期限，亦無約定利率，故原告請求被
    告給付自起訴狀繕本送達翌日即111年4月18日起至清償日止
    ，按週年利率百分之5計算之利息，併應准許。
四、綜上所述，原告依侵權行為之法律關係，請求被告給付21,0
    20元，及自起訴狀繕本送達翌日即111年4月18日起至清償日
    止，按週年利率5%計算之利息，為有理由，應予准許。逾此
    範圍之請求，則無理由，應予駁回。
五、本件判決基礎已臻明確，兩造其餘攻擊防禦方法及證據，核
    與判決之結果不生影響，爰不一一論列，併此敘明。
六、本件原告勝訴部分，係依小額訴訟程序所為被告敗訴之判決
    ，依民事訴訟法第436條之20條規定，應依職權宣告假執行
    ；並依同法第392條第2項規定，依職權為被告如預供擔保，
    得免為假執行之宣告。
七、末按適用小額訴訟程序事件法院為訴訟費用之裁判時，應確
    定其費用額，民事訴訟法第436條之19定有明文，爰依民事
    訴訟法第79條之規定，確定本件訴訟費用額如主文第3項所
    示。
中　　華　　民　　國　　111 　年　　9 　　月　　30　　日
                      臺灣新北地方法院板橋簡易庭
                            法  官  許珮育
以上為正本係照原本作成。
如不服本判決，應於送達後20日內，向本院提出上訴狀並表明上
訴理由，如於本判決宣示後送達前提起上訴者，應於判決送達後
20日內補提上訴理由書（須附繕本）。
中　　華　　民　　國　　111 　年　 10 　　月　　2　　日
                            書記官 吳昌穆
附表：
折舊時間           金額
第1年折舊值        15,508×0.369=5,722
第1年折舊後價值    15,508-5,722=9,786
第2年折舊值        9,786×0.369=3,611
第2年折舊後價值    9,786-3,611=6,175
第3年折舊值        6,175×0.369=2,279
第3年折舊後價值    6,175-2,279=3,896
第4年折舊值        3,896×0.369=1,438
第4年折舊後價值    3,896-1,438=2,458
第5年折舊值        2,458×0.369=907
第5年折舊後價值    2,458-907=1,551

附錄：
一、民事訴訟法第436條之24第2項：
    對於小額程序之第一審裁判上訴或抗告，非以其違背法令為
    理由，不得為之。
二、民事訴訟法第436條之25：
    上訴狀內應記載上訴理由，表明下列各款事項：
    (一)原判決所違背之法令及其具體內容。
    (二)依訴訟資料可認為原判決有違背法令之具體事實。
三、民事訴訟法第471條第1項：（依同法第436條之32第2項規定
    於小額事件之上訴程序準用之）
    上訴狀內未表明上訴理由者，上訴人應於提起上訴後二十日
    內，提出理由書於原第二審法院；未提出者，毋庸命其補正
    ，由原第二審法院以裁定駁回之。